【裁判字號】    98,台上,4804
【裁判日期】    980825
【裁判案由】    偽造文書
【裁判全文】
最高法院刑事判決            九十八年度台上字第四八０四號
上  訴  人  甲○○
選任辯護人  周威良律師
            王琛博律師
上  訴  人  乙○○
選任辯護人  柏有為律師
            張峪嘉律師
上列上訴人等因偽造文書案件，不服台灣高等法院中華民國九十
八年五月五日第二審更審判決（九十七年度重上更(三)字第二二一
號，起訴案號：台灣士林地方法院檢察署八十五年度偵字第一○
三一六、一一三四六號、八十六年度偵字第二八一六號），提起
上訴，本院判決如下：
    主  文
上訴駁回。
    理  由
按刑事訴訟法第三百七十七條規定，上訴於第三審法院，非以判
決違背法令為理由，不得為之。是提起第三審上訴，應以原判決
違背法令為理由，係屬法定要件。如果上訴理由書狀並未依據卷
內訴訟資料，具體指摘原判決不適用何種法則或如何適用不當，
或所指摘原判決違法情事，顯與法律規定得為第三審上訴理由之
違法情形，不相適合時，均應認其上訴為違背法律上之程式，予
以駁回。本件上訴人甲○○上訴意旨略以：（一）原判決事實欄
一、(二)記載甲○○、蕭培忠於民國八十五年五月下旬以新台幣（
下同）十五萬元購入車牌號碼ＢＹ－５１１５之贓車，理由引用
蕭培忠於第一審證稱，二人各出資十五萬元，以三十萬元購入該
車等語，事實認定與理由所載矛盾。原判決又以證人廖萬桂之證
述，認定Ｇ３－９９２９號汽車之玻璃為甲○○所更換。惟廖萬
桂對此於第一審稱不記憶等語，無法證明上情；更稱並無整片玻
璃未損壞而更換之事。至於甲○○當庭之自承，乃自承警詢中所
稱玻璃行即為永利玻璃行，並非自承親自開車去更換玻璃；況證
人蕭培忠已自承玻璃係由其親自更換，足見蕭培忠之證述不實，
甲○○之供述遭曲解。原判決不採上開有利於甲○○之供述，未
說明其理由，有理由不備之違法。（二）原判決事實欄一、(二)有
關車牌Ｇ３－９９２９、ＣＮ－４７２０部分，俱採甲○○於九
十年八月十日警詢之自白為論罪依據；然甲○○於原審已爭執該
警詢筆錄與錄音不符，不得採為證據，並聲請勘驗警詢錄音光碟
，原審未予調查，違反刑事訴訟法第一百條之一第二項等規定。
原判決第十三頁第八行以下並記載：若該筆錄記載不實，陪同之
陳志忠律師豈無任何異議即在筆錄簽名等語；亦有不依證據認定
事實、違反採證法則之違法。原判決理由又稱：經核對結果，該
筆錄係擇要摘錄，並無記載不實等語，惟原審係何時？依何程序
加以核對？是否即為刑事訴訟法第一百條之一第二項之調取勘驗
？未據原審卷證詳實交代。若上開筆錄並無記載不實之情形，原
判決全然援引，亦屬適法，何至於如原判決所言已儘量引用辯護
人所製作之勘驗筆錄？益見前揭警詢筆錄內容與錄音光碟確有不
符之處。實則，原審認定上開筆錄並無記載不實之情形，要與卷
證資料不符。甲○○業已於原審抗辯，警詢筆錄中多數甲○○陳
述犯罪過程之記載，為錄音中所無；錄音內容始終為員警、甲○
○、蕭培忠三人之對話，而筆錄僅記載員警直接訊問，甲○○單
獨回答；筆錄記載甲○○承認犯行，錄音內容則為否認參與偽造
證件。以上失出不符之處，至為顯然，依錄音內容，足見蕭培忠
確係本件犯罪行為人，甲○○則未涉案。原審認定事實未依證據
，自係違背法令。（三）原判決以九十四年五月二十五日台北縣
立醫院之診斷書僅建議至馬偕醫院追蹤治療，認甲○○當時病情
並不嚴重，九十年八月十日製作筆錄時並非意識不清；而未詳查
係因何事由需至馬偕醫院追蹤治療，有未依證據認定事實之違法
，且未先於其他事證而調查甲○○警詢之自白是否出於不正方法
。（四）甲○○始終堅決否認偽造Ｇ３－９９２９號車輛之ㄇ型
車身鐵牌犯行。原審乃退而認定該ㄇ型車身鐵牌，係不詳姓名成
年人事先偽造，並與甲○○之間，具犯意聯絡，而由甲○○覆蓋
於該車右前座下方之車身號碼上。且原審援引上揭警詢勘驗筆錄
，甲○○對於警員提問「車牽回來之後，就去你的修車行黏大牌
」，係未予回答。原審認甲○○自承有頂拼贓車販售圖利，顯未
依證據認定。（五）原判決事實欄記載甲○○在大竹公司以焊接
方式使ㄇ型鐵牌與車身密合，理由中以蕭培忠於第一審所證，與
甲○○九十年八月十日警詢及第一審所陳相符為據。惟原判決所
載甲○○所陳各節，洵為蕭培忠而非甲○○之陳述。證人王盈輝
於警詢乃稱，因怕該車失竊，且高價車不好賣，故老闆未向甲○
○買等語，與原審所認甲○○等因鐵牌脫落而將該車駛回之情不
符，又未交代不採上開有利於甲○○之證詞之理由。（六）蕭培
忠與謝智明素有往來，蕭培忠應知悉謝智明返台之時間，原判決
以此認定蕭培忠之供述可採，有未依證據認定事實之違法。ＣＮ
－４７２０號贓車，實為蕭培忠自行前往領取，甲○○並未參與
，蕭培忠領車後即拖往誠信車行，而非所謂駛至甲○○之大竹公
司，有證人郭建欽於第一審證言可參，原審未說明此有利於甲○
○之證據何以不採，有判決不備理由之違法。且原判決事實欄亦
認該車出售後，得款未有分文流向甲○○，理由欄竟記載蕭培忠
證稱交付甲○○二十五萬元等語，前後矛盾；甲○○九十年八月
十日警詢筆錄之錄音中，亦否認蕭培忠上開指述，稱該二十五萬
元係交給高平和等語，原審未依證據認定事實。（七）原判決以
蕭培忠九十年二月十三日、三月三十日、七月二日、九月二十八
日向第一審法院提出之陳報狀經合法調查並經詢問證人，認有證
據能力。惟上開陳報狀均屬被告以外之人於審判外之書面陳述，
未保障甲○○之反對詰問權，依鈞院前次發回之意旨，應不得採
為證據，原審不無誤會之處。（八）原判決全憑採蕭培忠偵審中
之供述，惟其歷次陳述均屬共犯之自白，殊非自白以外之其他必
要證據。蕭培忠關於第一審判決犯罪事實（１）部分，業經判決
確定，若自白其他部分，亦屬連續犯，無須另受判決科處罪刑。
蕭培忠以紙條向甲○○、乙○○表示願協助脫罪等語，要求交付
六十萬元，否則供出全部犯罪事實，惟索款未果，而於九十年四
月十九日自首，伊始為不實供述以報復甲○○，若排除蕭培忠之
不實指述與甲○○九十年八月十日警詢筆錄，本件殊無任何確切
積極證據可證甲○○犯罪云云。上訴人乙○○上訴意旨略以：（
一）原判決未說明證人蕭培忠九十年二月十三日、三月三十日、
七月二日、九月二十八日向第一審法院提出之陳報狀如何符合傳
聞法則之例外而有證據能力，僅以該陳報狀係修法前之九十年間
製作，其效力不受影響而遽採，有違反證據法則及判決理由不備
，亦違反鈞院修法前之八十八年台上字第二六五九號判決。原審
非不得傳喚證人到庭調查，上開陳報狀內容又非卷內無相同供述
而具必要性，原審適用證據法則亦有違誤。（二）原審審判期日
，未依法就證據逐一調查，僅包裹式一次予以提示並告以要旨，
有原審九十八年四月十四日審判程序筆錄，就證物提示部分，僅
記載「提示並告以要旨」，而非記載「逐一提示並告以要旨」可
證，上訴人難以逐一表示意見，其訴訟程序之進行顯有違法。（
三）原判決就詐欺取財罪部分，於理由欄貳、二、(一)、５項及貳
、二、(三)、３項，僅含糊記載出售贓車及所得款項等犯罪過程已
據蕭培忠證述明確，或記載得款流向，而未闡明認定乙○○出售
贓車使被害人陷於錯誤而交付財物等事實所憑藉之證據及認定之
理由，有理由不備之違誤。（四）偽造證件與頂拼贓車販售圖利
，係不同犯行，原判決認定乙○○與其他共犯間有犯意聯絡，未
載明係基於何部分犯行之犯意聯絡抑或整體之犯意聯絡。蕭培忠
於第一審供稱乙○○不知情、並非合夥人、謝智明有交代不要跟
乙○○講太多話等語；歷次均證稱乙○○由蕭培忠直接指示。則
乙○○對於共犯等頂拼贓車販售圖利概不知情，能否認有犯意聯
絡，並非無疑，乙○○之行為應屬會計受老闆指示之業務上正當
行為云云。
惟查原判決依憑上訴人甲○○、乙○○之部分自白，證人唐年官
、邱文山、闕帝統、張軼徽、余義傑、鄭吉星、曾增坤、范綱益
、蕭培忠、郭百賢、蘇建峰、林佳隆、陳泱丞、高台生、高平和
、白昌宏、廖萬桂、王連成、許滿足、連錦文、謝永旭之證言，
內政部警政署刑事警察局八十八年九月十三日刑鑑字第九一五
六八號函、系爭車輛照片四幀、范綱益之補領身分證申請書、台
北市稅捐稽徵處信義分處八十五年十一月三十日北市稽信義（甲
）字第三四一六０號函影本、扣案偽造之八十五年三月四日所核
發八五基五徵審證字第０四０一六號進口與貨物稅完（免）稅證
明書（車輛用）、財政部基隆關稅局八十五年十二月二十日（八
五）基普五審字第九九三二號函、中國農民銀行國外部簡便行文
表八十八年十一月十六日農國（部）字第五三一號函、財政部
基隆關稅局八十八年八月四日基普五字第八八一０六一七一號函
、編號八五Ｘ二二七Ｓ００─ＡＧ三００二０九號財政部基隆關
稅局貨櫃（物）運送單、委任書、００六九五二進口貨運送單、
轉運申請書、特准退回國外貨物覆驗押運并監視裝櫃裝船機出口
報告表、保稅貨物退運出口准單、東亞公司海運出口貨物進倉證
明、出口報單掛號ＡＷ＼八五＼三一二０＼０五０六、ＴＥＸＵ
0000000出口貨櫃清單本、扣案車輛及裝柜退運前所拍攝
之車輛照片各乙幀、車號Ｇ３－９９２９號之基暖總證字第０
一七九二號進口與貨物完（免）稅證明書（車輛用）、八十五年
六月二十五日欣利行貿易有限公司名義，編號ＤＤ000000
00號之統一發票、偽造之車號Ｇ３－１０４７號八十五年五月
二十日汽車新領牌照登記書、八十五年六月五日汽（機）車過戶
登記書、八十五年六月四日汽車買賣訂購合約書、八十五年六月
五日車主委託汽車買賣暨代辦車輛過戶委託書、偽造車身號碼Ｗ
ＤＢＧＡ３２Ｅ１ＳＡ２１８６５８號之賓士公司出廠證明書、
偽造之「ＷＤＢＧＡ３３ＥＡ２ＳＡ２０８６４１號」賓士車身
號碼條碼、車號Ｇ３－９９２９號車輛之八十五年三月四日基
暖總證字第０一七九二號進口與貨物稅完（免）稅證明書（車輛
用）、欣利行貿易有限公司名義之八十五年六月二十五日ＤＤ0
0000000號統一發票、偽造車身號碼ＷＤＢＧＡ３３ＥＡ
２ＳＡ２０８６４１號之賓士公司出廠證明書、八十五年六月二
十五日汽車新領牌照登記書、八十五年九月十二日讓渡書、八十
五年九月十二日汽（機）車過戶登記書、范綱益國民身分證、Ｇ
３－９９２９號自用小客車車牌二面（未扣案）、行車執照影本
、台北縣淡水鎮○○街九十六號老莊大廈之地下停車場遙控器一
只、台北市監理處北區分處過戶登記書、協明公司簽發之華南銀
行華江分行帳號六一四號之票號ＷＢ0000000號及ＷＢ0
000000號、面額各五十二萬、九十三萬元之支票二紙，乙
○○彰化商業銀行汐止分行0000000000000號帳戶
交易明細、ＣＣ－４８１７號賓士車照片影本及車身號碼相片影
本、警員採證照片、手寫帳單二紙、大竹公司之台北市政府營利
事業登記證及經濟部公司執照、大竹公司收費通知書、現金支出
傳票、進口報單、進口報單（進口轎車應行申報明細表）、盛宏
報關公司統一發票、台灣快桅船務代理股份有限公司基隆分公司
統一發票、台聯貨櫃通運股份有限公司進出倉單通知單、海關進
出口貨物稅繳納證、偽造之車身號碼ＷＤＢＪＦ５５Ｆ６ＴＪ０
０８０６９號車之出廠證明、財政部基隆關稅局六堵分局核發之
八十五年十月二十九日基六審證字第二七七０號進口貨物完（
免）稅證明書」、ＣＮ─４７２０號之汽車新領牌照登記書、行
車執照、謝智明、甲○○、蕭培忠之入出境紀錄、偽造之ＷＤＢ
ＪＦ５５Ｆ６ＴＪ００８０６９號車身電腦條碼二張及車身ㄇ型
鐵牌一只、車身號碼貼紙、第一審勘驗筆錄及照片、中華賓士汽
車公司南港分公司九十年五月十八日鑑驗報告、內政部警政署刑
事警察局九十一年一月四日刑際字第二七一號函、謝智明之入出
境紀錄、乙○○於偵查中之保證金收據、匯入匯款通知書、台灣
戴姆勒克萊斯勒公司九十二年一月十三日戴克發字第五號函、
帳單四紙、財政部基隆關稅局九十一年九月十八日基普暖字第九
一一０六一二二號函、偽造之空白原廠證明原本、原審法院九十
四年九月十九日勘驗筆錄、台灣台北地方法院檢察署九十一年度
偵字第三六四七號不起訴處分書等證據，資以認定上訴人等有原
判決事實欄所記載之犯罪事實，因而撤銷第一審不當之科刑判決
，改判仍論處甲○○、乙○○共同連續行使偽造公文書，足以生
損害於公眾及他人罪刑（各處有期徒刑二年），已詳述其依憑之
證據及認定之理由。對於上訴人等矢口否認有行使偽造公文書等
犯行，乙○○辯稱：伊於警方調查時方知悉被竊之情，果伊為犯
罪集團之一員，且負責提供發票，大可連同存根聯一併撕下交其
他成員使用，何須大費周章以刀片割取，並自行影印一張放在其
上複寫？且以范剛益為名義所開之發票，其上所載內容亦非伊筆
跡，顯非伊所製作。伊為方便使用，故將蕭培忠所給之支票存在
伊帳戶，其後依謝智明指示，陸續由伊帳戶提領款項以供公司各
項開銷，伊不知該筆款項為贓款，更無可能明知為贓款而存入伊
之帳戶，蕭培忠在其後所陳報之犯案帳目明細，其中沒有伊，足
證伊並非該集團之一員。蕭培忠因謝智明之介紹，替劉培賢作保
，致蕭培忠負擔巨額債務，蕭培忠為報復謝智明，及迫使謝智明
出面解決，故而構陷伊有參與犯罪。蕭培忠於本案不受追訴，且
其自白有挾怨報復之原因，供詞又反覆有瑕疵，實不可信。又於
警詢時，蕭培忠供稱該犯罪集團乃伊及謝智明、甲○○等人合夥
，伊僅受僱於謝智明處理款項及辦理報關事項，蕭培忠僅告知伊
是賣車款，未告知伊該車是贓車並不清楚伊有無涉案。在在證明
伊非犯罪集團中一員。因龍太公司之前所進口的車輛均為合法，
伊不知系爭車輛為違法贓車，伊僅是依循報關業界常規進行報關
手續，實無參與犯罪行為云云。甲○○辯稱：謝智明迄未到案，
乙○○自始供稱不認識伊，均無法認定渠等與伊有犯意聯絡及行
為分擔。市刑大查獲時，伊為不實陳述，嗣後蕭培忠為籌安家費
用向伊勒索時，伊知不能再隱瞞，乃據實陳述ＢＹ－５１１５號
車乃伊與蕭培忠合資購買之贓車，此部分僅成立故買贓物罪。Ｇ
３－９９２９號車，伊僅知為逃稅車，並介紹賣與高平和，伊僅
賺取仲介費，餘款由謝智明及蕭培忠所朋分，余朝慶亦證稱，該
車乃蕭培忠提供給渠來烤漆，也看到伊有交付價金給蕭培忠。且
蕭某於第一審審理時也證稱，並未親眼目睹甲○○打造ㄇ形鐵牌
。邱億明供述該Ｇ３－９９２９號車輛領牌代價為三千元，委託
辦理領牌之人亦非甲○○。依證人蕭培忠、郭建欽之證述，可知
蕭某亦不知ＣＮ－４７２０號車之來源，牌照也是蕭某前往領取
，而非甲○○領車並拖往大竹車行偽造車身鐵牌，且蕭培忠於審
理時也坦承未見到甲○○變造鐵牌，甲○○僅是將公司執照借給
謝智明使用，該車進口後車輛也為蕭培忠所使用，其後賣給連錦
文夫婦過程，與蕭某自承該車從進口以至於分配贓款等流程，及
杜根旺證述為清償其所有之債務，蕭培忠提供ＣＫ－７５１０號
車輛抵債，況蕭培忠於偵審中未提及與伊共犯，顯係蕭某勒索不
成，始撤回上訴而供證與伊共犯。林仁富、王連成供述偽造車身
鐵牌須專業技術，認伊並無此技術，謝永旭鑑定後供述，扣案鐵
牌是從其他車子裁剪下來，不是打造的，伊實無偽造鐵牌之可能
云云，經綜合調查證據之結果，認均不可採，已分別在判決內詳
予指駁，並說明其理由。就公訴意旨所指：乙○○、甲○○與謝
智明、劉培賢共同意圖為自己不法之所有，合組竊車集團，推由
劉培賢於八十五年五月十九日凌晨三時許，在台北縣汐止鎮○○
路二百九十一號地下室，竊取吳若琦所有車牌號碼為ＢＹ－５１
１５號之賓士汽車一輛，得手後在不詳地點，共同將該車身原來
之號碼「ＷＤＢ－４００３３１Ａ２３０９４５號」變造為號碼
「ＷＤＢＡ３３ＥＡ２ＳＡ２０８６４１號」，認乙○○、甲○
○此部分亦涉有竊盜、變造私文書罪嫌云云，經調查證據之結果
，認此部分不能證明犯罪，因公訴人認此部分與前開論罪科刑部
分有牽連犯之裁判上一罪關係，爰不另為無罪之諭知，亦在判決
內加以說明。原判決所為論述，核與卷證資料相符，從形式上觀
察，並無違背法令之情形。按證據之取捨與事實之認定，為事實
審法院之職權，倘其採證認事並不違背證據法則，即不得任意指
為違法。又（一）採證認事原屬事實審法院之職權，原審採取證
人蕭培忠於第一審供稱車牌號碼為ＢＹ—５１１５號賓士贓車是
甲○○於八十五年五月二十三日，在台灣向一位胖胖的男子買來
的，車價三十萬元，在關渡停車場取車，我與他各出資十五萬元
等語，以及甲○○於九十年八月二十四日警詢時供稱：購買這輛
贓車的三十萬元是由蕭培忠出資十五萬元，當時我就是交付十五
萬元給賣贓車的大胖仔之人的，但是我告訴蕭培忠是三十萬元等
語。於事實內認定：甲○○、蕭培忠在八十五年五月下旬某日，
在台北市關渡一帶，以十五萬元之賤價（甲○○向蕭培忠謊稱為
三十萬元），向姓名年籍不詳，綽號「大胖仔」之男子，故買車
牌號碼為ＢＹ—５１１５號賓士贓車一部等情。甲○○雖向蕭培
忠騙稱係三十萬元，但實際交付車款係十五萬元，原判決事實認
定車價是十五萬元，與理由之敘述並無矛盾之處。又原判決採用
證人即永利玻璃行負責人廖萬桂於第一審九十二年六月五日審理
時證稱：到我店裡更換玻璃，有時是甲○○叫客人直接開過來，
有時甲○○自己開過來，以及甲○○同庭自承其於九十年八月九
日警詢中陳述：將Ｇ３─９９２９賓士車開到永利玻璃行更換玻
璃花費約七萬多元，即是廖萬桂所開之永利玻璃行等語。於事實
欄認定蕭培忠與甲○○在購得ＢＹ—５１１５號（即Ｇ３─９９
２９車之前身）贓車後，先至不知情之廖萬桂經營之台北市○○
○路永利玻璃行，將前開贓車之前擋風玻璃換新等情，並認定甲
○○、蕭培忠係成立共同正犯（見原判決第四九頁倒數第七至九
行）。原判決既依憑廖萬桂、甲○○於第一審上開證言為犯罪之
論證，當然排除渠二人及蕭培忠其他方面之證詞，原審對此部分
雖漏未斟酌說明其併為不可採取之理由，因尚不足以動搖原判決
認定犯罪事實之基礎，於判決自不生影響，依刑事訴訟法第三百
八十條規定，尚難據為適法之第三審上訴理由。（二）本件原審
審判長於九十八年四月十四日審判期日調查證據，雖部分以「包
裹式」提示證據資料調查，而有瑕疵，惟均已踐行上開證物提示
並告以要旨等調查證據程序，並經上訴人等及辯護人表示意見，
已予上訴人等及辯護人明白辯論之機會，有審判筆錄可稽。上述
瑕疵於判決本旨並不生影響，依刑事訴訟法第三百八十條規定，
尚難據為適法之第三審上訴理由。（三）甲○○於原審雖爭執其
警詢筆錄之證據能力，然原判決已說明：甲○○所提出台北縣立
醫院所出具之診斷書上記載：甲○○經診治結果，有肺結核病，
惟建議至馬偕紀念醫院追蹤治療，顯見當時其肺結核病情並不嚴
重，應無其所陳病情嚴重，意識不清之情。甲○○於九十年八月
十日及八月二十四日兩次警詢筆錄製作時，均有律師陳志忠在場
，對於甲○○身體狀況是否適於製作筆錄應有所知悉，就其對答
內容，是否自白犯行，陳志忠律師均在場目睹及瞭解，如筆錄有
記載不實，律師豈無何異議，而任令甲○○於警詢完畢後，在筆
錄內簽名，況甲○○於同日警詢完畢，第一審複訊時，經提示警
詢筆錄，由辯護人陳石山陪閱並告以要旨時，亦供稱警詢屬實，
不敢騙法官等語（見第一審卷三第一八九頁）。況原審更一審審
理時，甲○○之辯護人曾就上開警詢筆錄為勘驗，依勘驗結果，
上開警詢筆錄雖非採一問一答之方式製作，而係記錄甲○○與蕭
培忠對質後之結果，惟在對質過程中二人時有爭吵，並未見辯護
人與甲○○所指之甲○○當時身體不適、神智不清之情，且該筆
錄係擇要摘錄，自不可能字字與甲○○所述相符，惟並無記載不
實之情形，足認上開甲○○警詢筆錄，具任意性及記錄上有真實
性。辯護人辯稱該筆錄無證據能力，自無可採等語。原判決於理
由內詳敘其得心證之理由及證據取捨之依據，核與論理法則無違
，亦無證據調查未盡情形。甲○○及其原審選任辯護人於原審審
判期日已表示沒有其他證據請求調查等語（見原審卷第二０九頁
），其於提出第三審上訴後，自不能再為新證據方法之主張，甲
○○上訴意旨主張原審未勘驗該警詢錄音帶云云，自非依據卷內
訴訟資料執為指摘，其上訴理由(二)(三)均非合法之第三審上訴理由
。（四）原判決依憑證人許滿足及其夫連錦文於警詢及第一審之
證稱該ＣＮ─４７２０號車之前擋風玻璃下方車身條碼及右前座
下方之車身號碼係經過偽造之事實，蕭培忠所證偽造情形及台北
市政府警察局刑事警察大隊之採證照片及第一審勘驗該車車身之
情形，認定該部以大竹公司名義進口之車輛為在美國之贓車等情
。雖甲○○否認知悉該車係贓車及有將偽造車身鐵牌黏貼頂併於
右前座椅下方之情，然原判決亦說明：謝智明長年在國外，於八
十五年間僅二次短暫返台，倘蕭培忠要杜撰案情，極易遭揭穿，
然其卻可明確證述謝智明與其及甲○○在八十五年十月二十九日
前往海關領車之事，復參以該部贓車領得ＣＮ—４７２０號牌照
後，向良京公司辦理汽車貸款，所貸得款項有交付甲○○二十五
萬元，經蕭培忠證實，甲○○於警詢中亦承認，係為擺平高平和
（即Ｇ３－９９２９號車）之官司，若甲○○自認未犯何罪行，
何需支付二十五萬元以處理所謂「前車」（即Ｇ３—９９２９號
）之事？又甲○○本身有開設汽車修理廠，縱該車之車身ㄇ型鐵
牌非伊偽造，惟車輛進口後仍須焊接偽造之ㄇ型鐵牌，甲○○為
該車之進口公司及修理廠負責人，自係由其負責將偽造之鐵牌焊
上，是甲○○就本件犯行，仍有犯意聯絡、行為分擔等情。原判
決自由判斷之職權行使，核與論理法則無違，此係事實審法院採
證認事之職權行使，難謂有甲○○上訴意旨(四)(五)(六)所指違反證據
法則、判決不備理由之情形。（五）證人蕭培忠於九十年二月十
三日、三月三十日、七月二日及九月二十八日向第一審提出之陳
報狀有證據能力乙節，原判決說明：蕭培忠所提出之上開陳報狀
，均在陳述其參與本件犯罪之過程，以及其他共犯涉案、分工之
情形，係居於證人地位，就其親身經歷、與聞之事實作證，該等
陳述狀之記載，固屬證人於審判外之書面陳述。惟九十二年一月
十四日修正通過之刑事訴訟法施行前（九十二年九月一日施行）
，已繫屬於各級法院之案件，其後之訴訟程序，應依修正刑事訴
訟法終結之，但修正刑事訴訟法施行前已依法定程序進行之訴訟
程序（包括相關證據法則之適用），其效力不受影響，刑事訴訟
法施行法第七條之三定有明文。證人蕭培忠於第一審、原審更一
審亦多次到庭就上開陳述狀內容具結證述，且經第一審詢問上訴
人等就其證述之意見，上開陳述狀已經合法調查，並詢問證人，
自有證據能力等語。原判決說明其有證據能力之憑據，並不違證
據法則。（六）原判決理由說明：Ｇ３－１０４７號車部分係由
蕭培忠冒用「范綱益」名義簽訂買賣契約書、而輾轉出售予郭百
賢，並由郭百賢以仙大鋁業公司名義申請變更車牌號碼之事實，
經證人蘇建峰、林佳隆、郭百賢、陳泱丞證述屬實。而甲○○透
過不知情之白昌宏仲介，將偽造及不實之車籍資料出示予協明化
工股份有限公司之負責人高平和，使高平和陷於錯誤，誤認Ｇ３
－９９２９號車為合法來源之車輛，而同意買受等情，亦經高平
和、白昌宏於第一審證實。蕭培忠雖於第一審及原審審理時陳稱
乙○○非合夥人、謝智明交代無須向其說明太多情節及乙○○、
甲○○互稱不認識等語，惟蕭培忠對於乙○○、甲○○、謝智明
其本人就犯罪過程所各自分工之事項，業於第一審、原審更一審
審理時及其向台北市政府警察局刑事警察大隊自首時，陳述十分
明確。參以乙○○係經謝智明指示，繕打不實汽車資料，偽造原
廠證明、辦理贓車之進口報關、退運等手續及收受出售贓車之款
項等過程，且於案發後，謝智明、乙○○、甲○○、蕭培忠仍相
互謀議，將犯行推諉予劉培賢承擔等情，顯見渠等間就上開全部
犯行，有合同意思之聯絡，對於其他共犯之行為，亦應負共同責
任，縱乙○○、甲○○或未實際偽造上開部分之公文書或未參與
出賣贓車之行為，仍無礙渠等為共同正犯之成立等情。原判決已
說明其就案內所有證據，本於調查所得心證，分別定其取捨，而
憑以認定乙○○犯罪之依據及理由，其自由判斷之職權行使，核
與論理法則無違，難謂有乙○○上訴意旨(三)(四)所指判決不備理由
之情形。上訴人等上訴意旨主張原判決有採證違法、認定事實與
卷內資料不符、理由不備、理由矛盾、應於審判期日調查之證據
未予調查之違法云云，核係對原審取捨證據與自由判斷證據證明
力之職權行使及原判決理由已經說明之事項，或就與犯罪構成事
實無關之枝節問題，或就不影響於判決本旨事項再為事實上之爭
辯，徒以自己之說詞，泛指其為違法，並為單純事實上之爭執，
皆非適法之第三審上訴理由。其關於行使偽造公文書部分之上訴
違背法律上之程式，應予駁回。又上訴人等牽連所犯刑法第二百
十六條、第二百十四條、第三百三十九條第一項、第三百四十九
條第二項之罪部分，係分屬刑事訴訟法第三百七十六條第一款、
第四款、第七款所列不得上訴於第三審之案件，原不得上訴於第
三審，而與之有裁判上一罪關係之行使偽造公文書部分之上訴，
復不合法，無從併為實體審理，故此等部分之上訴，亦應從程序
上併予駁回，附此敘明。
據上論結，應依刑事訴訟法第三百九十五條前段，判決如主文。
中    華    民    國  九十八  年    八    月  二十五  日
                      最高法院刑事第二庭
                          審判長法官  莊  登  照
                                法官  陳  世  淙
                                法官  許  錦  印
                                法官  黃  正  興
                                法官  陳  東  誥
      本件正本證明與原本無異
                                      書  記  官
中    華    民    國  九十八  年    八    月  三十一  日
                                                      v


司法院資訊處製作；財團法人民間司法改革基金會備份。
